【裁判字號】    98,台上,965
【裁判日期】    980226
【裁判案由】    家暴殺人
【裁判全文】
最高法院刑事判決              九十八年度台上字第九六五號
上  訴  人  甲○○
選任辯護人  蔡碧仲律師
上列上訴人因家暴殺人案件，不服台灣高等法院台南分院中華民
國九十七年十一月二十八日第二審判決（九十七年度上重訴字第
一０六七號，起訴案號：台灣雲林地方法院檢察署九十七年度偵
字第五０號），提起上訴，本院判決如下：
    主  文
上訴駁回。
    理  由
本件原判決認定：上訴人甲○○與曾靖婷為夫妻，曾靖婷之祖父
乙○○（民國十六年二月二十二日生），為甲○○之直系姻親，
屬家庭暴力防治法第三條第三款所稱之家庭成員；乙○○與其友
丙○戶（四十八年九月十二日生，有輕度肢體障礙）同住在雲林
縣二崙鄉庄西村公館二十八號，由丙○戶照顧其生活起居。曾靖
婷於九十六年十二月中旬某日，因遭上訴人毆打而離家出走，上
訴人於九十六年十二月二十二日晚間，撥打行動電話要求曾女回
家，曾女因不欲被其找到，謊稱人在乙○○住處。上訴人當晚至
乙○○住處尋找未果，甚為惱怒。乃於九十六年十二月二十四日
二時三十分，在新竹市，酒後以其0000000000號行動
電話，撥打曾靖婷之0000000000號行動電話，表示幼
子花浩榮打預防針需健保卡，要曾女將花浩榮之健保卡送交，曾
女表示要等到天亮，其竟一再撥打上開電話，重複相同話題，因
而相互爭吵。其間並強硬表示於凌晨四時要拿到健保卡，後又揚
言於凌晨六時一定要拿到，否則即南下殺害乙○○。嗣果決意欲
南下殺害乙○○，要讓曾靖婷痛不欲生，以為洩恨，旋攜其所有
水果刀一把（全長約二十四公分，刀柄約九點五公分，刀刃約十
四點五公分，刀刃最寬處約二點七公分），駕駛自用小客車，自
新竹市出發南下，於上午六時許，抵達乙○○住處。乃持該支水
果刀，大聲拍打叫門。丙○戶被吵醒開門，責其「才幾點而已就
叫門叫得大小聲」，而讓其進入客廳坐下，約一分鐘時間內，其
思及曾靖婷離家不歸，越想越憤怒，竟另頓萌殺害丙○戶之犯意
，持該支水果刀朝丙○戶之頭、胸、腹、背、手等處猛刺，致丙
○戶頭、胸、腹、背及手總計九處穿刺傷、二處切割傷及二處瘀
傷，因胸、背部多處穿刺傷，造成兩側氣胸及血胸，兩側胸腔大
量出血，及左右肺臟多處穿刺傷，造成呼吸性及低血容性休克，
而當場死亡。乙○○聽到丙○戶發出『ㄝ』『ㄝ』聲音，感到奇
怪，下床出房查看，發現上開情形，對上訴人說「阿輝，你不要
這樣，我這麼老，他來照顧我」，上訴人兇狠地回應「照常啦！
」，仍基於上開殺害乙○○之犯意，持該支水果刀，朝乙○○之
胸部猛刺，致乙○○受有右胸近乳頭處二×零點五公分、前胸二
×零點五公分、左胸三×零點五公分、右上臂內側二×零點五公
分、外側二×零點五公分、右手腕四×二公分之傷，造成血胸、
氣胸，不支昏倒。上訴人誤乙○○已經死亡，因此罷手。乙○○
醒來後，確定上訴人已離開現場，乃出聲呼救。鄰人鍾秀添到場
將乙○○送醫急救，始免於死亡等情。係以上開事實，業據證人
乙○○、鍾秀添、丙○、曾靖婷於警詢、偵查或第一審證述綦詳
，且有水果刀一把扣案可稽。而丙○戶、乙○○被刺殺，致受上
開傷害，丙○戶因呼吸性及低血容性休克而當場死亡，復有刑案
現場圖、現場照片、鑑定報告書、乙○○之慈愛綜合醫院診斷證
明書、病歷影本等在卷可證。上訴人先後持扣案之水果刀，朝丙
○戶、乙○○之胸、腹等致命部位連刺，有致彼等於死之決意甚
明。為所憑之證據及其認定之理由。並對上訴人所辯：無殺害丙
○戶、乙○○意思，扣案水果刀係於乙○○住處客廳臨時拿取，
其於案發前已喝醉，不知自己做何事云云，如何不足採信；其聲
請為精神鑑定，如何無必要；均已依據卷內資料予以指駁及說明
。核上訴人所為，係犯刑法第二百七十一條第一項之殺人罪，及
同條第二項、第一項之殺人未遂罪。殺害乙○○未遂部分，依同
法第二十五條第二項未遂犯之規定，減輕其刑。所犯上開二罪，
犯意各別，應分論併罰。因認第一審判決適用上開法條、刑法第
五十一條第四款、第三十七條第一項、第三十八條第一項第二款
，論上訴人以上開二罪。並審酌上訴人只因與其妻爭吵，尋其妻
不得，為使其妻蒙喪親之痛，即決意殺害其妻年已八十歲之祖父
。且狠心先行殺害與其無任何關係之殘障者丙○戶。其凶殘、冷
血之程度，有終身與社會隔離之必要，而就殺人罪部分量處無期
徒刑，宣告褫奪公權終身；殺人未遂罪部分量處有期徒刑八年；
扣案水果刀一支，為其所有供犯罪所用之物，併予沒收，及定其
應執行之刑，為無不合，予以維持，駁回其在第二審之上訴。經
核尚無違誤，量刑亦屬適當。查上訴人於原審並未聲請調查乙○
○於九十七年一月十六日偵查中，所提出之水果刀係何人提供，
由何處取得，為何提出。則原審未予調查，要難謂有應於審判期
日調查證據未予調查之違法。上訴意旨徒憑己見及執陳詞，為事
實上之爭辯，並對原審採證認事之職權行使，任意指摘，非有理
由，應予駁回。
據上論結，應依刑事訴訟法第三百九十六條第一項，判決如主文
。
中    華    民    國  九十八  年    二    月  二十六  日
                      最高法院刑事第二庭
                          審判長法官  莊  登  照
                                法官  黃  一  鑫
                                法官  陳  世  淙
                                法官  許  錦  印
                                法官  張  清  埤
      本件正本證明與原本無異
                                      書  記  官
中    華    民    國  九十八  年    三    月    三    日
                                                      Ｍ
附錄：本件論罪法條
刑法第二百七十一條第一項、第二項
殺人者，處死刑、無期徒刑或十年以上有期徒刑。
前項之未遂犯罰之。


司法院資訊處製作；財團法人民間司法改革基金會備份。
